最高法院刑事判決                              八十八年度台上字第一七三七號
    上訴人  台灣高等法院台南分院檢察署檢察官
    被  告  甲○○
右上訴人因被告違反槍砲彈藥刀械管制條例案件，不服台灣高等法院台南分院中華民
國八十七年六月三十日第二審判決（八十七年度上訴字第八九四號，起訴案號：台灣
台南地方法院檢察署八十六年度偵字第九四五六號），提起上訴，本院判決如左：
    主  文
上訴駁回。
    理  由
按刑事訴訟法第三百七十七條規定，上訴於第三審法院，非以判決違背法令為理由，
不得為之。是提起第三審上訴，應以原判決違背法令為理由，係屬法定要件。如果上
訴理由狀並未依據卷內訴訟資料，具體指摘原判決不適用何種法則或如何適用不當，
自應認其上訴為違背法律上之程式，予以駁回。本件檢察官上訴意旨略稱：強制工作
係規定於刑法保安處分章（第十二章）之第九十條，故強制工作為保安處分之一種，
並非刑罰，應無疑義。雖強制工作之結果，於受處分人之人身權益不無影響，但不能
執此即認強制工作並非保安處分而是刑罰。依刑法第二條第二項規定，保安處分適用
裁判時之法律，與刑罰採用從新從輕原則（刑法第二條第一項）並不相同。因此同一
處罰要件之犯罪，於裁判時有保安處分之規定，依法即應適用裁判時之法律，宣告保
安處分，此乃保安處分適用裁判時法律，而刑罰採用從新從輕原則，致使刑罰與保安
處分，分別適用新舊不同法律之結果，並非割裂適用法律。而且此乃法律明文規定之
事項，並非法律見解歧異，不容法官擅以法律見解之歧異，而拒不適用。又法官須依
據法律獨立審判，為憲法第八十條所明定，故法官依憲法規定，並無逕行拒絕適用法
律之權，法官於裁判時對於所適用之法律，縱認為違憲，仍無逕行拒絕適用之權。法
官對於裁判時所適用之法律，是否違憲如有疑義，只能依大法官會議釋字第三七一號
解釋，裁定停止訴訟程序，聲請解釋，其不裁定停止訴訟程序，聲請大法官解釋，卻
逕行拒絕適用法律，於法顯有不合，是違憲、違法且不依正當程序的擴充法官職權，
不無枉法裁判之嫌，其判決當然為違背法令等語。惟按犯修正後槍砲彈藥刀械管制條
例第十九條第一項所列舉之罪，依個案情節符合比例原則部分，固應適用該條例宣告
保安處分，至不符合部分而應宣告保安處分者，則仍由法院斟酌刑法第九十條第一項
規定之要件，依職權為之，但仍有刑法從新從輕原則之適用。換言之，犯罪行為發生
在民國八十六年十一月二十六日該條例修正生效以前者，即不必依該法條宣告保安處
分，大法官會議釋字第四七一號著有解釋。查被告甲○○所犯共同未經許可，製造彈
藥罪，其行為時係在該條例修正前，而修正前該條例並無「應」宣告保安處分之明文
。則依上開解釋意旨，原判決除科處被告刑罰外，未併予諭知強制工作之處分及其期
間，難謂有不適用法則之違法。是檢察官之上訴，尚與法定上訴第三審之形式要件不
符，其上訴違背法律上之程式，應予駁回。
據上論結，應依刑事訴訟法第三百九十五條前段，判決如主文。
中      華      民      國    八十八    年      四      月      八      日
                              最高法院刑事第七庭
                                  審判長法官  謝  家  鶴
                                        法官  洪  文  章
                                        法官  花  滿  堂
                                        法官  陳  世  淙
                                        法官  洪  佳  濱
      右正本證明與原本無異
                                              書  記  官
中      華      民      國    八十八    年      四      月     十六     日
